臺灣桃園地方法院刑事裁定             100年度聲字第2895號
被      告  范家旗
選任辯護人  陳鄭權律師
            何豐行律師
            陳泓年律師
上列聲請人即被告因殺人未遂等案件，向本院聲請具保停止羈押
，本院裁定如下：
    主  文
聲請駁回。
    理  由
一、聲請意旨詳如附件刑事聲請狀所載。
二、按司法院釋字第665 號解釋認刑事訴訟法第101 條第1 項第
    3 款規定，於被告犯該款規定之罪，犯罪嫌疑重大，且有相
    當理由認為有逃亡、湮滅、偽造、變造證據或勾串共犯或證
    人之虞，非予羈押，顯難進行追訴、審判或執行者，得羈押
    之。於此範圍內，該條款規定符合憲法第23條之比例原則，
    與憲法第八條保障人民身體自由及第16條保障人民訴訟權之
    意旨，尚無牴觸，惟倘單以犯重罪作為羈押要件，除可能背
    離羈押應係不得已之最後手段性外，對被告武器平等與充分
    防禦權行使之限制，亦有違背比例原則之虞，更因無異刑罰
    之預先執行，違背無罪推定原則所禁止對未經判決有罪確定
    之被告執行刑罰，及禁止僅憑犯罪嫌疑就施予被告類似刑罰
    措施之精神。考諸上揭第3 款規定之法理，實係因被告所犯
    為死刑、無期徒刑或最輕本刑為5 年以上有期徒刑之罪，可
    以預期將受重刑宣判，其為規避刑罰執行而妨礙追訴、審判
    程序進行之可能性增加，國家刑罰權有難以實現之危險，是
    為防免其實際發生，在此維持重大之社會秩序及增進重大公
    共利益限度內（憲法第23條），乃具有正當性。從而，基於
    憲法保障人民身體自由之意旨，被告犯上開重罪條款且嫌疑
    重大者，仍應有相當理由認為其有逃亡、湮滅、偽造、變造
    證據或勾串共犯或證人等之虞，法院斟酌命該被告具保、責
    付或限制住居等侵害較小之手段，均不足以確保追訴、審判
    或執行程序之順利進行，此際予以羈押，方堪稱係屬維持刑
    事司法權有效行使之最後必要手段。旨揭大法官會議之解釋
    文已經指明刑事訴訟法第101 條第1 項第3 款之羈押事由，
    必須具備有「相當理由」之要件，始符合憲法規範之要求。
    大法官理由既謂「相當理由」，即與同條項第1 款、第2 款
    法律條文所規定之「有事實足認有．．．之虞」之要件有所
    不同。兩者之區別，可以顯現在所要求證明度高低的差異上
    ，亦即刑事訴訟法第101 條第1 款、第2 款之羈押事由，必
    須國家機關所提出被告有逃亡、滅證之虞的具體事實，經綜
    合評估個案有利及不利被告的一切事證後，能達到明白有力
    （clea r and convincing ）之證明度，但在第三款情形相
    關事證不用證明至明白有力的證明度，而只要綜合個案具體
    情況，可堪認定被告逃亡滅證的可能性高於不逃亡滅證的可
    能性即可，或稱為優勢之證明。亦即「重罪常伴有逃亡、滅
    證之高度可能，係趨吉避凶、脫免刑責、不甘受罰之基本人
    性，倘一般正常之人，依其合理判斷，可認為該犯重罪嫌疑
    具有逃亡或滅證之相當或然率存在，即已該當『相當理由』
    之認定標準，不以達到充分可信或確定程度為必要。以量化
    為諭，若依客觀、正常之社會通念，認為其人已有超過百分
    之50之逃亡、滅證可能性者，當可認為具有相當理由認為其
    有逃亡、滅證之虞」（參見最高法院98年度台抗字第668 號
    裁定意旨參照）。次按被告及得為其輔佐之人或辯護人，得
    隨時具保，向法院聲請停止羈押；羈押之被告，有左列情形
    之一者，如經具保聲請停止羈押，不得駁回：(二)所犯最重本
    刑為3 年以下有期徒刑、拘役或專科罰金之罪者，但累犯、
    常業犯、有犯罪之習慣、假釋中更犯罪或依刑事訴訟法第10
    1 條之1 第1 項羈押者，不在此限；(二)懷胎5 月以上或生產
    後2 月未滿者；(三)現罹疾病，非保外治療顯難痊癒者，刑事
    訴訟法第110 條第1 項、第114 條定有明文。而有無羈押被
    告之必要，係屬為保全被告使訴訟程式得以順利進行，或為
    保全證據或為保全對被告刑罰之執行目的，而對被告實施人
    身強制處分權，故審酌被告有無羈押之必要，除被告犯罪嫌
    疑已屬重大外，自當基於訴訟進行程度、犯罪性質、犯罪實
    際情狀及其他一切情事，審慎斟酌有無上開保全或預防目的
    ，依職權妥適裁量，俾能兼顧國家刑事追訴、刑罰權之順暢
    執行及人權保障。
三、經查，聲請人范家旗因殺人未遂等案件，經檢察官提起公訴
    ，聲請人涉有槍砲彈藥刀械管制條例第8 條第4 項、同條例
    第12條第4 項之寄藏改造槍枝、子彈，刑法第302 條第1 項
    妨害自由及同法第271 條第2 項、第1 項之殺人未遂罪嫌。
    被告於本院100 年8 月1 日訊問時雖坦承寄藏改造槍枝、子
    彈犯行，且不否認有開槍之行為，惟矢口否認有何殺人未遂
    、犯行自由之犯行，而被告涉犯寄藏改造槍枝、子彈部分，
    除被告自白外，並有證人吳自強、孫明富指述歷歷，且扣案
    之改造手槍、子彈經送鑑定結果認均具殺傷力一節，亦有內
    政部警政署刑事警察局100 年3 月29日刑鑑字第1000034024
    號鑑定書在卷可按，復有改造手槍1 支、非制式子彈2 顆扣
    案可佐，足認聲請人此部分犯罪嫌疑重大，另被告涉犯殺人
    未遂、妨害自由罪嫌部分，業據證人吳自強指證明確，並有
    監視錄影帶翻拍照片及國軍桃園總醫院附設民眾診療服務處
    100 年3 月2 日出具之吳志強診斷證明書在卷可按，被告此
    部分之犯罪嫌疑重大，又被告殺人未遂等犯行尚有需釐清之
    處，此部分仍有串證之虞，兼衡以聲請人所犯殺人未遂罪嫌
    部分為最輕本刑5 年以上之重罪，可預期判決之刑度非輕，
    則聲請人為規避刑罰之執行而妨礙追訴、審判程序進行之可
    能性增加，國家刑罰權有難以實現之危險，依上所述，聲請
    人所涉罪嫌除符合刑事訴訟法第101 條第1 項第3 款事由外
    ，因尚本件尚待釐清且仍有證人未經交互詰問，有勾串共犯
    或證人之虞，非予羈押，顯難進行後續審理或執行，故仍有
    羈押之必要。此外復無刑事訴訟法第114 條各款所列之情形
    。本院審酌被告所涉犯罪事實對社會侵犯之危害性及國家刑
    罰權遂行之公益考量，認對被告維持羈押處分係適當、必要
    ，且經司法追訴之國家與社會公益，及被告人身自由之私益
    兩相利益衡量後，認對被告維持羈押處分尚屬適當、必要，
    合乎比例原則。是故，聲請人聲請具保停止羈押，尚難准許
    ，應予駁回。爰裁定如主文。
中    華    民    國   100    年    8     月    22    日
                  刑事第五庭    審判長法  官  潘政宏
                                      法  官  劉淑玲
                                      法  官  石蕙慈
以上正本證明與原本無異。
如不服本裁定，應於裁定送達後5 日內向本院提出抗告狀。
                                      書記官  羅婉榕
中    華    民    國   100    年    9     月    2     日